臺灣高等法院高雄分院刑事判決　　　　 96年度上易字第162號
上　訴　人　臺灣高雄地方法院檢察署檢察官
被　　　告　乙○○
　　　　　　　　　　現於臺灣高雄監獄執行中
上列上訴人因被告竊盜案件，不服臺灣高雄地方法院95年度易字
第1494號中華民國95年12月29日第一審判決（起訴案號：臺灣高
雄地方法院檢察署95年度偵字第15758 號），提起上訴，本院判
決如下：
    主  文
上訴駁回。
    理  由
一、公訴意旨略以：乙○○意圖為自己不法之所有，於民國（下
    同）95年6 月6 日凌晨2 時15分許，在高雄市○○區○○路
    110 號寶華寺，攜帶足供兇器使用之油壓剪及螺絲起子各1
    支，並以釣魚線、鉛片及5 元硬幣組成犯罪工具，欲竊取寺
    內之香油錢。乙○○先以油壓剪破壞寶華寺左側鐵窗及玻璃
    （所涉毀損罪嫌部分未據檢察官起訴）後，進入寶華寺著手
    竊取香油錢之際，為員警所發現，乙○○乃逃離現場而未遂
    。旋為警在高雄市○○區○○路86號旁廁所內查獲，並扣得
    作案工具油壓剪、螺絲起子各1 支、手套8 雙及釣魚線含鉛
    片、硬幣1 組，因認被告乙○○涉犯刑法第321 條第2 項、
    第1 項第2 、3 款之加重竊盜未遂罪嫌。
二、按犯罪事實應依證據認定之，無證據不得認定犯罪事實；又
    不能證明被告犯罪者，應諭知無罪之判決，刑事訴訟法第15
    4 條第2 項、第301 條第1 項分別定有明文。次按刑法第25
    條所謂已著手於犯罪行為之實行，係指對於構成犯罪要件之
    行為，已開始實行者而言，若於著手此項要件行為以前之準
    備行動，係屬預備行為，除法文有處罰預備犯之明文，應依
    法處罰外，不能遽以未遂犯罪論擬。又按刑法上之未遂犯，
    必須已著手於犯罪行為之實行而不遂，始能成立，刑法第25
    條第1 項規定甚明，同法第321 條之竊盜罪，為第320 條之
    加重條文，自係以竊取他人之物為其犯罪行為之實行，至該
    條第1 項各款所列情形，不過為犯竊盜罪之加重條件，如僅
    著手於該項加重之行為而未著手搜取財物，仍不能以本條之
    竊盜未遂論。上訴人在某處住宅之鐵門外探望，正擬入內行
    竊，即被巡捕查獲，是被獲時尚未著手於竊盜之犯罪行為，
    自難謂係竊盜未遂。至其在門外探望，原係竊盜之預備行為
    ，刑法對於預備竊盜並無處罰明文，亦難令負何種罪責，最
    高法院30年上字第684 號、27年滬上字第54號分別著有判例
    可資參照。
三、本件公訴人認被告涉犯上開竊盜罪嫌，無非係以被告乙○○
    之供述、告訴人即被害人甲○○之指訴及扣案之油壓剪等證
    物為其論據。惟訊據被告乙○○固坦承攜帶上開油壓剪、螺
    絲起子兇器各1 支，破壞寶華寺鐵窗及玻璃，並持手套及釣
    魚線含鉛片、硬幣1 組，預備進入寶華寺竊取香油錢，然堅
    決否認有何竊盜犯行，辯稱：伊破壞鐵窗及玻璃後，便後悔
    了，就爬到圍牆外面，沒有侵入鐵窗，亦未進入寶華寺行竊
    等語。
四、經查：
  (一)被告於上揭時地，攜帶油壓剪、螺絲起子各1 支等客觀上足
    以傷害人生命身體之兇器，原欲毀越窗戶進入寶華寺竊取財
    物，然僅於以上開油壓剪毀損鐵窗、擊破玻璃後，因巡邏警
    員開車經過該地，被告即將油壓剪、螺絲起子留置於該鐵窗
    外地上逃離現場，隨即在高雄市○○區○○路86號旁廁所為
    警查獲等情，除據被告自承外，核與證人即案發當時寶華寺
    之監寺甲○○於原審審理時證稱：寶華寺鐵窗被油壓剪剪開
    ，窗戶玻璃被敲壞，人無法鑽入玻璃破洞等語（見原審卷第
    88、89頁）；證人即巡邏警員沈昭榮於原審審理時證稱：當
    日凌晨2 時許民眾電話報案，其與3 位警員開車到現場，看
    見寶華寺窗戶玻璃被敲壞，被告當時蹲在寶華寺外矮牆邊，
    沒有看見被告有進出寶華寺，經喝斥被告，被告即逃至高雄
    市○○區○○路86號旁廁所被逮捕，依照當時窗戶破壞情況
    ，人無法從窗戶鑽入建築物，如果要進去的話，還要把窗戶
    的洞破壞大一點等語（見原審卷第90至91頁）；證人即巡邏
    警員鄭國雄於原審審理時證稱：接獲報案到現場後，看到鋁
    門窗被破壞，沒有看到被告從建築物出入，只看見被告從圍
    牆裡面水塔處衝出來，人無法鑽入被破壞的窗戶等語（見原
    審卷第92頁）相符。此外，復有現場照片8 張（見警卷第14
    至17頁）、油壓剪、螺絲起子各1 支、手套8 雙及釣魚線含
    鉛片、硬幣1 組等物扣案可稽，則被告攜帶上揭油壓剪、螺
    絲起子兇器，準備毀越鐵窗進入寶華寺竊取財物之事實，應
    堪認定。
  (二)按刑法竊盜罪係以竊取他人之物為其犯罪行為之實行，其著
    手之認定，應以行為人是否已經進行財物之搜尋為要件；刑
    法第321 條第1 項各款規定，僅係犯竊盜罪之加重條件，故
    如僅著手於各款加重條件之行為，尚未實施竊取財物之行為
    者，自仍不能論以以本條竊盜罪之未遂犯。本件被告雖欲進
    入寶華寺竊取財物，然於破壞鐵窗、玻璃後，因警員到達而
    離去，以致未曾進入屋內著手竊取香油錢一節，業經證人沈
    昭榮、鄭國雄於原審審理時證述：未見被告曾出入該建築物
    ，且當時窗戶遭破壞之情狀，仍無法供人出入等詞甚明，並
    有窗戶被破壞之照片在卷可稽（見警卷第16、17頁）。另證
    人甲○○於原審審理時證稱：被破壞之鐵窗距離香油錢箱有
    2 、30步距離等語（見原審卷第89頁），並當庭繪製寶華寺
    現場圖在卷足參（見原審卷第98頁）。就甲○○之上開證述
    及其所繪之現場圖觀之，該香油錢箱與鐵窗間約距2 、30步
    遠，是該香油錢箱既非設置於該被破壞之鐵窗下方附近，則
    被告即無可能持釣魚線含鉛片及硬幣1 組，站於寶華寺窗外
    ，以垂釣之方法，著手竊取行竊香油錢箱內金錢。是被告尚
    未進入寶華寺進行財物搜尋，其行為並未達於著手竊盜犯罪
    之實施，客觀上僅屬預備階段。而刑法竊盜罪章，對於預備
    階段之行為復未規定加以處罰，此觀諸刑法第320 條、第32
    1 條自明，因行為之處罰應以行為時之法律有規定者為限（
    刑法第1 條），本件被告既僅係止於竊盜罪之預備階段，揆
    諸上揭說明，自難以其破壞鐵窗、玻璃，預備自該窗戶入內
    竊盜之行為，遽論其有罪。
五、綜上所述，被告上開所辯，應屬可採。公訴人上開所舉之證
    據均不足證明被告之行為已達於著手竊盜之階段。此外，復
    查無其他積極證據足資證明被告已著手於客觀上可認為竊盜
    行為之實行而不遂，被告被訴之加重竊盜未遂罪自屬不能證
    明。
六、原審因而以不能證明被告犯加重竊盜未遂罪，而為被告無罪
    之諭知，核無違誤；檢察官上訴意旨，以寶華寺之鐵窗已受
    相當破壞，而香油錢箱與鐵窗之距離僅2 、30步，被告之行
    為已造成財產被侵害之現實危險，而達於著手之程度等語，
    指摘原判決不當，惟查被告所破壞之鐵窗位於寶華寺左側，
    其旁尚有樓梯，而香油錢箱則位於該寺大門前方，與該鐵窗
    相隔有2 、30步之距離，自該鐵窗破洞處往內觀看，未必可
    見到該香油錢箱之確實位置等情，有證人甲○○於原審審理
    時到庭所繪製之寶華寺現場圖可憑（見原審卷第98頁），而
    被告破壞鐵窗、玻璃又尚未達於可自該處侵入寺內之程度，
    是被告自無從進入寺內搜尋財物，則寶華寺內財物尚未因被
    告之行為而有現實之危險甚明，自難認被告之上揭行為，已
    達於刑法加重竊盜罪之著手階段甚明。是本件檢察官之上訴
    為無理由，應予駁回。
據上論斷，應依刑事訴訟法第368 條，判決如主文。
本案經檢察官許月雲到庭執行職務。
中　　華　　民　　國　　96　　年　　4 　　月　　18　　日
                  刑事第四庭    審判長法官　蕭權閔
                                      法官　陳吉雄
                                      法官　林水城
以上正本證明與原本無異。
本判決不得上訴。
中　　華　　民　　國　　96　　年　　4 　　月　　18　　日
　　　　　　　　　　　　　　　　　　書記官　吳新貞
